臺灣板橋地方法院民事判決　　　　　　　95年度訴字第1052號
原　　　告　己○○
　　　　　　戊○○
　　　　　　乙○○
　　　　　　丁○○
　　　　　　辛○○
　　　　　　庚○○
兼前列六人
訴訟代理人　丙○○
被　　　告　子○○
　　　　　　　　　　　樓
訴訟代理人　壬○○
　　　　　　甲○○
被　　　告　丑○○
訴訟代理人　癸○○
上列當事人間請求排除侵害等事件，經本院於民國95年12月12日
言詞辯論終結，判決如下：
    主  文
被告子○○應將坐落台北縣中和市○○段592 地號如附圖所示A
部分面積四點五平方公尺土地上之建物拆除，將土地返還原告。
被告丑○○應將坐落同前項地號如附圖所示B 部分面積五點五三
平方公尺土地上之建物拆除，將土地返還原告。
訴訟費用由被告子○○負擔百分之四十五；由被告丑○○負擔百
分之五十五。
本判決第一項、第二項於原告分別以新台幣壹拾壹萬肆仟元及新
台幣壹拾肆萬元供擔保後，得假執行；但被告子○○、丑○○如
分別以新台幣參拾肆萬貳仟元、新台幣肆拾貳萬元為原告預供擔
保，得免為假執行。
    事實及理由
一、查坐落台北縣中和市○○段592 地號土地（下稱系爭土地）
    登記之土地所有權人為林裕和，林裕和已於94年8 月4 日死
    亡，其繼承人計有丙○○、己○○、戊○○、乙○○、丁○
    ○、辛○○、庚○○等情，有原告提出之土地登記簿謄本及
    林裕和之除戶謄本暨繼承系統表及繼承人戶籍謄本附卷可憑
    。本件原告起訴時，僅列丙○○為原告，嗣於起訴狀繕本送
    達被告後，以系爭土地於遺產分割前為繼承人全體公同共有
    ，須全體公同共有人一同起訴始為適法為由，追加其餘繼承
    人為原告，其訴之追加合於民事訴訟法第255 條第1 項第5
    款所定：「該訴訟標的對於數人必須合一確定時，追加其原
    非當事人之人為當事人者。」之要件，應予准許，合先敘明
    。
二、原告主張：系爭土地為原告之被繼承人林裕和所有，詎竟遭
    被告子○○無權占用如附圖所示A 部分面積4.5 平方公尺搭
    建違章建築使用，及被告丑○○無權占用如附圖所示B 部分
    面積5.53平方公尺建築圍牆使用，損害公眾之通行之利益。
    且系爭土地之地目為「道」，原為私設巷道，原本該巷道是
    兩頭通，因土地遭被告占用一部分致成死巷，且致該筆土地
    全筆不能免計遺產稅，屢經原告催促被告應拆除建物返還土
    地，被告均置之不理，為此提起本件訴訟。並聲明：除假執
    行擔保金額外，如主所示。
三、被告抗辯：
（一）被告子○○抗辯：系爭土地供公眾通行之道路，被告房屋
      並未占用，且原告先祖有同意被告使用系爭土地並在上面
      蓋房子，故被告有合法使用系爭土地之權利。系爭土地上
      之建物是後來增建的，沒有建造執照。並聲明：原告之訴
      及假執行之聲請均駁回。如受不利之判決，願供擔保請准
      宣告免為假執行。
（二）被告丑○○抗辯：被告建物占用之位置並非既有巷道，被
      告願向土地所有人承租。且被告於民國48年間向前手買受
      房屋時，當時房屋情形即與現狀相同，被告並未增建，故
      被告已使用系爭土地2 、30年，依民法第125 條規定，原
      告請求權之時效已超過15年。且依民法第854 條、第855
      條規定，地役權人因行使權利或維持其權利，得為必要之
      行為，因行使權利而為設置者，有維持其設置之義務。並
      聲明：原告之訴及假執行之聲請均駁回。如受不利之判決
      ，願供擔保請准宣告免為假執行。
四、法院之判斷：
（一）原告主張系爭土地係原告因繼承而公同共有之土地，詎遭
      被告子○○占用如附圖所示A 部分面積4.5 平方公尺及被
      告丑○○占用如附圖所示B 部分面積5.53平方公尺搭蓋建
      物之事實，業據提出土地登記簿謄本1 件及原告被繼承人
      林裕和之除戶謄本、繼承系統表暨繼承人戶籍謄本為證，
      且經本院勘驗現場製有勘驗筆錄，並囑託地政機關實施測
      量製作複丈成果圖附卷可稽，堪信為真實。被告雖以前揭
      情詞置辯，惟查：
    (一)被告子○○辯稱原告之先祖曾同意其使用系爭土地並在上
      面蓋房子之事實，為原告所否認，被告子○○就此有利於
      己之事實，復未能提出任何證據以資證明，所辯即難憑採
      。
    (二)被告丑○○雖辯稱被告使用系爭土地已2 、30年，依民法
      第125 條規定，原告請求權之時效已超過15年云云。惟按
      已登記不動產所有人之回復請求權及除去妨害請求權，均
      無民法第125 條消滅時效規定之適用，此有大法官會議釋
      字第107 號、第164 號解釋可資參照。本件系爭土地係已
      登記之不動產，依上開說明，不動產所有人之回復請求權
      及除去妨害請求權，自無民法第125 條消滅時效規定之適
      用，被告丑○○抗辯原告之請求權已罹於15年之消滅時效
      云云，自無可採。被告丑○○雖又辯稱依民法第854 條、
      第855 條規定，地役權人因行使權利或維持其權利，得為
      必要之行為，因行使權利而為設置者，有維持其設置之義
      務云云；惟查被告丑○○並未舉證證明其就系爭土地有地
      役權存在，其援引民法第854 條、855 條規定，主張有使
      用系爭土地之權利云云，即屬無據。
（二）綜上所述，被告均未能提出證據證明渠等占用系爭土地有
      何正當權源，原告主張被告無權占用系爭土地，應堪信為
      真實。
（三）按所有人對於無權占有或侵奪其所有物者，得請求返還之
      。對於妨害其所有權者，得請求除去之。有妨害其所有權
      之虞者，得請求防止之，民法第767 條定有明文。本件被
      告於系爭土地上建築房屋、圍牆，無正當權源占用原告公
      同共有之系爭土地，原告依上開民法第767 條規定請求被
      告將系爭土地上之地上物拆除，將土地返還原告，於法並
      無不合，應予准許。
五、假執行之宣告：兩造均陳明願供擔保聲請宣告假執行或免為
    假執行，經核均與規定相符，爰分別酌定相當之擔保金額予
    以宣告。
六、結論：原告之訴為有理由，依民事訴訟法第78條、第85 條
    第1 項、第390 條第2 項、第392條第2項，判決如主文。
中　　華　　民　　國　　96　　年　　1 　　月　　9　　日
                  民事第三庭    法　官　許月珍
以上正本係照原本作成
如對本判決上訴，須於判決送達後20日內向本院提出上訴狀
中　　華　　民　　國　　96　　年　　1 　　月　　19　　日
                                書記官　劉昌明
